【裁判字號】    95,易,1581
【裁判日期】    951229
【裁判案由】    違反著作權法
【裁判全文】
臺灣臺中地方法院刑事判決              95年度易字第1581號
公  訴  人  臺灣臺中地方法院檢察署檢察官
被      告  丙○○
上列被告等因違反著作權法案件，經檢察官提起公訴（95年度偵
字第5489號），本院判決如下：
    主    文
本件公訴不受理。
    理    由
一、公訴意旨略以：被告丙○○明知「千手觀音」係七厘米影音
    科技有限公司（下稱七厘米公司）在臺灣（含澎湖、金門、
    馬祖，下稱臺灣地區）享有著作財產權專屬授權之視聽著作
    ，「天下第一樓」、「漢武大帝」、「江山風雨情」、「大
    宅門」（含「大宅門續集」）則係弘恩文化事業有限公司（
    下稱弘恩公司）在臺灣地區享有著作財產權專屬授權之視聽
    著作，其竟意圖營利，明知後述其販售內容為前開視聽著之
    光碟重製物，係未經七厘米公司、弘恩公司同意或授權之盜
    版光碟重製物，竟基於明知係侵害著作財產權之光碟重製物
    而散布之概括犯意，自民國九十四年十月間起，在其位於臺
    中市○○區○○路四九○號之住處，利用電腦網際網路，在
    雅虎奇摩拍賣網站上，張貼刊載販賣前開盜版影音光碟之廣
    告，並提供「good-sale」之雅虎奇摩網站帳號及其所有臺
    中商業銀行軍功分行帳戶（帳號為00000000000
    0號），供聯絡及付款之用，且以每套新臺幣（下同）二百
    六十九元至四百十九元不等之價格，連續販售上開盜版影音
    光碟予不特定顧客牟利，以此方式，侵害七厘米公司、弘恩
    公司之著作財產權。嗣於九十五年二月二十四日十三時四十
    五分許，在其上址住處為警查獲，並扣得電腦主機一臺、燒
    錄機一臺、臺中商業銀行存摺七本、郵寄信封三個、郵局限
    時及掛號函件執據七十四張、送貨單五張及內容為前開視聽
    著之盜版光碟片合計九十三片（即「千手觀音」五片、「天
    下第一樓」一套計四片、「漢武大帝」五套計四十四片、「
    江山風雨情」二套計十六片、「大宅門」（含「大宅門續集
    」）三套計二十四片）。案經告訴人七厘米公司、弘恩公司
    均訴由臺中縣警察局豐原分局報請臺灣臺中地方法院檢察署
    檢察官偵查起訴，並認被告係涉犯著作權法第九十一條之一
    第三項之明知係侵害著作財產權之光碟重製物而散布罪嫌等
    語。
二、按告訴乃論之罪，其告訴經撤回者，應諭知不受理之判決，
    並得不經言詞辯論為之，此為刑事訴訟法第三百零三條第三
    款、第三百零七條所明定。次按著作權法第一百條雖規定：
    「本章之罪，須告訴乃論。但犯第九十一條第三項及第九十
    一條之一第三項之罪，不在此限」。惟按「明知係侵害著作
    財產權之重製物而散布或意圖散布而公開陳列或持有者，處
    三年以下有期徒刑，得併科新臺幣七萬元以上七十五萬元以
    下罰金」、「犯前項之罪，其重製物為光碟者，處六月以上
    三年以下有期徒刑，得併科新臺幣二十萬元以上二百萬元以
    下罰金。但違反第八十七條第四款規定輸入之光碟，不在此
    限。」，亦為著作權法第九十一條之一第二項、第三項所明
    定。再參諸九十三年九月一日修正公布著作權法第九十一條
    之一第三項之立法理由明揭：「按非法進口之真品，法律定
    位上仍屬侵害著作財產權之重製物，但究與盜版品有別，擬
    予鬆綁，爰增列但書，回歸第一百條本文告訴乃論，另在罰
    責刑度上，適用第二項規定之刑度，較第三項規定刑度輕，
    以求立法之衡平」。從而，倘係屬著作權法第九十一條之一
    第三項但書規定「違反第八十七條第四款規定輸入之光碟」
    者，則非屬著作權法第九十一條之一第三項前段處罰之範圍
    ，而應依著作權法第九十一條之一第二項之規定處罰。換言
    之，於此情形，既屬違反著作權法第九十一條之一第二項之
    規定，則依同法第一百條之規定，自屬告訴乃論之罪。
三、經查：
  (一)告訴人七厘米公司之告訴代理人即該公司職員乙○○，及告
    訴人弘恩公司之告訴代理人即該公司職員甲○○，雖均於被
    告丙○○經警查獲後同日，分別出具鑑識證明書各一紙並載
    稱：所有扣案之「千手觀音」光碟，應皆為盜版品無誤；所
    有扣案之「天下第一樓」、「漢武大帝」、「江山風雨情」
    、「大宅門」（含續集）應皆為盜版品無誤等語。惟被告除
    於警詢、偵查迄本院準備程序期日屢次陳明其本案販售及扣
    案之光碟均不是燒錄的，是其自大陸帶回臺灣的正版片外，
    再參以告訴代理人乙○○、甲○○於警詢時均係以因正版光
    碟均有打上七厘米公司或弘恩公司之公司字號，但被告持有
    之光碟片完有沒有七厘米公司或弘恩公司之標示及字號為由
    ，而認為扣案之光碟片明顯為盜版之光碟片等語，此觀其等
    二人之警詢筆錄甚明，並兼觀諸扣案光碟重製物之外觀、包
    裝，顯非屬自行以空白光碟片所燒錄重製者，此觀卷附相片
    即明等情，則公訴人認為本案被告販售之前揭「千手觀音」
    、「天下第一樓」、「漢武大帝」、「江山風雨情」、「大
    宅門」及「大宅門續集」等視聽作之光碟重製物，為屬盜版
    品之主要理由，僅係因扣案之光碟片非屬七厘米公司或弘恩
    公司在臺灣地區享有著作財產權專屬授權之視聽重製物甚明
    。
  (二)又「千手觀音」及「天下第一樓」、「漢武大帝」、「江山
    風雨情」、「大宅門」（含「大宅門續集」）均係大陸地區
    發行而分別為七厘米公司及弘恩公司在臺灣地區享有著作財
    產權專屬授權之視聽著作，業據告訴代理人乙○○、甲○○
    陳明在卷，並有著作財產權之授權合約書、公證書、行政院
    新聞局錄影節目審查合格證明書等附卷可按。且扣案之前揭
    光碟均係大陸地區合法發行之真品乙節，除據告訴代理人乙
    ○○、甲○○於本院均陳明在卷外，並有告訴人弘恩公司之
    陳報狀在卷可按，益見無從逕認被告所販售者乃盜版之光碟
    重製物。依前開規定，本件被告所為核屬告訴乃論之罪，堪
    以認定。
  (三)另被告於本院第一審辯論終結前，業與告訴人七厘米公司、
    弘恩公司均達成和解，且告訴人七厘米公司、弘恩公司亦均
    已撤回對被告之本案告訴等情，業據告訴代理人乙○○、甲
    ○○於本院準備程序期日陳明在卷，並有撤回告訴狀二件在
    卷可憑，依前開規定，本案爰不經言詞辯論，諭知不受理之
    判決。
據上論斷，應依刑事訴訟法第三百零三條第三款，第三百零七條
，判決如主文。
中    華    民    國    95    年    12    月    29    日
                  刑事第九庭    審判長法  官  陳得利
                                      法  官  莊秋燕
                                      法  官  何世全
上正本證明與原本無異。
如不服本判決，應於送達後十日內向本院提出上訴狀（須附繕本
），上訴於臺灣高等法院臺中分院。
                                      書記官  童洪芳美
中    華    民    國    95    年    12    月    29    日


司法院資訊處製作；財團法人民間司法改革基金會備份。
